臺灣高等法院刑事判決
111年度上訴字第3296號
上  訴  人  臺灣桃園地方檢察署檢察官 
被      告  葉哲志




選任辯護人  陳映羽律師（法律扶助）
上列上訴人因被告違反毒品危害防制條例案件，不服臺灣桃園地
方法院於中華民國111年5月27日所為110年度訴字第1042號第一
審判決（起訴案號：臺灣桃園地方檢察署109年度偵字第8413號
），提起上訴，本院判決如下：
    主  文
上訴駁回。
    理  由
壹、本院審理範圍
    本案檢察官於上訴書及本院審理時，均表明僅就原判決關於
    無罪部分提起上訴【見本院111年度上訴字第3296號卷（下
    稱本院卷）第27頁至第29頁、第149頁至第150頁】，被告葉
    哲志就原判決關於有罪部分並未上訴。是本院審理範圍僅限
    於原判決關於無罪部分。
貳、實體部分
一、公訴意旨略以：被告基於販賣第二級毒品以營利之犯意，分
    別販賣第二級毒品甲基安非他命予鄭淇瑾，因認被告涉犯毒
    品危害防制條例第4條第2項之販賣第二級毒品罪嫌：
（一）108年10月9日晚間11時後某時，在被告位於桃園市○○區○
      村路0段00號居所，以新臺幣（下同）2,000元之價格，販
      賣第二級毒品甲基安非他命2小包（總計毛重約2公克）予
      鄭淇瑾。
（二）108年12月4日晚間7時後某時，在被告上揭居所，以4,000
      元之價格，販售甲基安非他命2小包（總計毛重2公克）予
      鄭淇瑾。
（三）108年12月12日晚間6時10分許，在桃園市○○區○○路000號2
      樓，以2,000元之價格，販賣甲基安非他命1小包（毛重約
      1公克）予鄭淇瑾。
二、按犯罪事實應依證據認定之，無證據不得認定犯罪事實，不
    能證明被告犯罪者，應諭知無罪之判決，刑事訴訟法第154
    條第2項、第301條第1項分別定有明文。又認定犯罪事實所
    憑之證據，雖不以直接證據為限，間接證據亦包括在內，然
    而無論直接證據或間接證據，其為訴訟上之證明，須於通常
    一般之人均不致有所懷疑，而得確信其為真實之程度者，始
    得據為有罪之認定，倘其證明尚未達到此一程度，而有合理
    之懷疑存在而無從使事實審法院得有罪之確信時，即應由法
    院為諭知被告無罪之判決（最高法院76年度台上字第4986號
    判決意旨參照）。
三、檢察官認被告涉犯前揭犯嫌，係以被告於警詢及偵查之供述
    、證人鄭淇瑾於警詢之證述，及被告持用門號0000000000號
    與鄭淇瑾持用之門號090648XXXX號（完整門號詳卷）雙向通
    聯紀錄、鄭淇瑾繪製被告居所內部格局圖、被告與鄭淇瑾之
    通訊軟體對話紀錄等為其論據。
四、訊據被告否認前開犯行，辯稱其未於108年10月9日、12月4
    日、12月12日販賣甲基安非他命予鄭淇瑾等語。經查：
（一）108年10月9日部分
　　1.鄭淇瑾於108年10月9日晚間10時12分前某時，以通訊軟體
      MESSENGER傳訊息向被告稱「能先幫我拿ㄌ一ㄤㄍㄜㄇ」，被告
      於10月9日晚間10時12分，傳訊息回稱「幹」、「打給我
      」後，鄭淇瑾於同日晚間10時16分，以通訊軟體與被告通
      話1分9秒等情，業經被告於警詢、偵查及本院審理時坦認
      無誤【見臺灣桃園地方檢察署（下稱桃檢）109年度偵字
      第8413號卷（下稱偵字卷）第24頁、第173頁，本院卷第1
      11頁】，並據證人鄭淇瑾於警詢及原審審理時證述在卷【
      見桃檢109年度他字第1847號卷（下稱他字卷）第38頁，
      臺灣桃園地方法院110年度訴字第1042號卷（下稱原審卷
      ）第131頁】，復有被告與鄭淇瑾該次對話紀錄截圖附卷
      為證（見他字卷第62頁下圖），堪以認定。
　　2.鄭淇瑾於上開對話中所稱「能先幫我拿ㄌ一ㄤㄍㄜㄇ」，係指
      鄭淇瑾要向被告拿2克安非他命之意，業經被告於警詢、
      偵查及本院審理時陳明在卷（見偵字卷第24頁、第173頁
      ，本院卷第111頁），核與證人鄭淇瑾於警詢時證述內容
      相符（見他字卷第38頁）。而證人鄭淇瑾固於警詢時，證
      稱其於上開時間與被告通話後，於同日（10月9日）晚間1
      1時許，在桃園市中壢觀光夜市附近，以2,000元之價格，
      向被告購得安非他命2小包（合計毛重約2公克）等語（見
      他字卷第38頁）。惟證人鄭淇瑾於原審審理時，改稱其不
      記得其於108年10月9日有無與被告見面（見原審卷第130
      頁至第131頁、第133頁）。且被告於警詢、偵查及本院審
      理時，均辯稱當日鄭淇瑾雖以上開對話表示欲向其拿安非
      他命，但其當時身上無安非他命，並未交付安非他命予鄭
      淇瑾，亦未曾在中壢觀光夜市附近交付毒品給鄭淇瑾等語
      （見偵字卷第24頁、第173頁，本院卷第111頁、第154頁
      至第156頁）。又卷內並無被告與鄭淇瑾於108年10月9日
      通話1分9秒後，再行聯絡見面或毒品交易事宜之對話紀錄
      。檢察官復未提出其他證據足以證明被告於108年10月9日
      晚間與鄭淇瑾通話後，有與鄭淇瑾見面及交付毒品之事實
      ，自難僅憑證人鄭淇瑾於警詢所述，逕行認定被告當日確
      有販賣第二級毒品予鄭淇瑾之犯行。
（二）108年12月4日部分　　　
　　1.鄭淇瑾於108年12月4日凌晨1時14分，以通訊軟體LINE撥
      打語音通話予被告未獲接聽。之後，鄭淇瑾於同日上午6
      時21分以LINE與被告語音通話6秒。被告於同日上午7時48
      分傳文字訊息向鄭淇瑾稱「看今天可以給我嗎？」。鄭淇
      瑾於同日上午7時48分，傳訊息回稱「晚上」、「可以嗎
      」。被告於同日上午7時49分，傳訊息回稱「嗯」等情，
      業經被告於本院審理時坦認無誤（見本院卷第111頁），
      並據證人鄭淇瑾於警詢時證述在卷（見他字卷第38頁至第
      39頁），復有被告與鄭淇瑾該次對話紀錄截圖附卷為證（
      見他字卷第63頁下圖），已堪認定。
　　2.證人鄭淇瑾雖於警詢時，證稱上述108年12月4日對話內容
      係被告要向其拿其向被告買安非他命的錢，因其當日也要
      向被告買安非他命，被告指示其晚上帶錢去交易，其遂於
      當日晚間7時許，駕車至被告當時位於桃園市○○區○村路0
      段00號居所，以4,000元之價格，向被告購得安非他命2小
      包（總計毛重約2公克）等詞（見他字卷第38頁至第39頁
      ）。然被告於偵查及本院審理時，辯稱上開12月4日對話
      內容與毒品無關，當日其未交付安非他命予鄭淇瑾（見偵
      字卷第173頁，本院卷第111頁、第154頁至第156頁）。又
      被告於108年4月至109年3月間，使用之行動電話門號為00
      00000000號，鄭淇瑾使用之行動電話門號則為090648XXXX
      號（完整門號詳卷），業經被告及證人鄭淇瑾於警詢時陳
      述明確（見偵字卷第23頁、他字卷第37頁）。因被告持用
      上開門號於108年12月4日晚間6時10分之基地台位置在桃
      園市觀音區；鄭淇瑾持用之門號於同日下午4時至晚間10
      時之基地台位置則在桃園市楊梅區及蘆竹區，此有偵查報
      告、鄭淇瑾持用門號之基地台位置查詢結果在卷可憑（見
      他字卷第13頁、第17頁）。足見被告與鄭淇瑾持用門號於
      108年12月4日晚間之基地台位置不同，要難認鄭淇瑾於警
      詢時，所述其於當日晚間7時許，在被告位於桃園市觀音
      區之居所，向被告購得毒品等詞為有據。被告辯稱當日其
      未販賣安非他命予鄭淇瑾等語，自非無憑。檢察官復未提
      出其他證據足以證明被告於108年12月4日晚間，確有與鄭
      淇瑾見面及交付毒品之事實，自無從認定被告當日確有販
      賣第二級毒品予鄭淇瑾之犯行。
（三）108年12月12日部分
　　1.被告於108年12月12日凌晨1時9分、上午8時26分，分別以
      LINE與鄭淇瑾語音通話49秒、1分12秒。鄭淇瑾於同日下
      午4時44分以LINE撥打語音通話予被告未獲接聽。鄭淇瑾
      即於同日下午4時45分，傳送文字訊息向被告稱「等等過
      去中壢還是鄉下」。被告於同日下午4時51分，與鄭淇瑾
      語音通話55秒。鄭淇瑾於同日下午5時3分傳訊息向被告稱
      「快啦」、「看我是往中壢還是鄉下」，被告答稱「中壢
      」，鄭淇瑾回稱「嗯嗯」。之後，被告於同日下午5時39
      分、40分先後與鄭淇瑾通話12秒、13秒。被告復於同日下
      午5時40分傳訊息向鄭淇瑾稱「打給我」、「幾時要來」
      。鄭淇瑾則於同日下午6時15分傳訊息向被告稱「你在小
      豪這邊有東西嗎」。被告於同日晚間11時23分與鄭淇瑾通
      話20秒等情，業經被告於警詢及本院審理時坦認無誤（見
      偵字卷第24頁，本院卷第111頁），並據證人鄭淇瑾於警
      詢時證述在卷（見他字卷第39頁），復有被告與鄭淇瑾該
      次對話紀錄截圖附卷為證（見他字卷第64頁），已足認定
      。
　　2.被告於本院審理時，固稱鄭淇瑾於上開對話中，所稱「你
      在小豪這邊有東西嗎」，係詢問其有無安非他命之意，且
      其於108年12月12日晚間，在友人張展豪（即「小豪」）
      位於桃園市○○區○○路000號2樓住處，有與鄭淇瑾見面（見
      本院卷第111頁）。且證人鄭淇瑾於108年12月28日警詢時
      ，證稱上開通話內容，係其與被告聯絡其向被告購買安非
      他命事宜，其於108年12月12日晚間8時許，在被告位於桃
      園市○○區○村路0段00號居所，以2,000元之價格，向被告
      購得安非他命1小包（毛重約1公克）等詞（見他字卷第35
      頁、第39頁）。惟警方調閱鄭淇瑾持用前開門號之基地台
      位置，發現該門號於108年12月12日晚間6時至8時之基地
      台位置在桃園市○○區○○路000號7樓，與鄭淇瑾於先前警詢
      時，所述其在被告位於桃園市觀音區居所購買毒品之內容
      不符，通知鄭淇瑾於109年2月25日再次製作警詢筆錄，並
      將上開基地台位置查詢結果告知鄭淇瑾後，鄭淇瑾遂改稱
      其係於108年12月12日晚間6時10分許，在桃園中壢區中正
      路附近，向被告購得安非他命，此有基地台位置查詢結果
      、鄭淇瑾109年2月25日警詢筆錄在卷可佐（見他字卷第18
      頁、第41頁至第42頁）。堪見鄭淇瑾就此次毒品交易之時
      、地，前後非屬一致，證述內容非無瑕疵可指。又被告於
      警詢、偵查及本院審理時，均辯稱當日其未販賣安非他命
      予鄭淇瑾（見偵字卷第24頁、第173頁，本院卷第111頁、
      第154頁至第156頁）。檢察官復未提出其他證據足以證明
      被告於108年12月12日晚間，確有交付安非他命予鄭淇瑾
      之事實，即難僅憑鄭淇瑾前開證述，認定被告當日確有販
      賣第二級毒品之犯行。
（四）至於檢察官指稱依被告供述，其與鄭淇瑾間存有毒品交易
      之事實，且上開對話內容與毒品交易之暗語相符，足以證
      明被告確有公訴意旨所指販賣第二級毒品犯行等語。而被
      告於偵查及原審審理時，固陳稱鄭淇瑾自108年9月起，約
      以每月1至2次之頻率，向其購買安非他命（見偵字卷第17
      2頁，原審卷第148頁）。惟被告及證人鄭淇瑾均稱其等為
      朋友關係，相識超過10年，一直都有聯絡，鄭淇瑾於108
      年間，復與被告同住在桃園市○○區○村路0段00號租屋處，
      嗣因故交惡等情（見他字卷第42頁，原審卷第130頁至第1
      31頁、第134頁，本院卷第110頁至第111頁）。可知被告
      與鄭淇瑾雖於108年間有毒品往來，然其等本為朋友關係
      ，平時亦有往來，自難僅憑其等於108年10月9日、12月4
      日、12日曾以通訊軟體相互聯繫一節，逕認被告即於各該
      時、地，販賣第二級毒品予鄭淇瑾。又上開對話內容縱與
      毒品有關，至多僅足以證明鄭淇瑾向被告表明自己有毒品
      需求之事實。因依前揭所述，被告否認於108年10月9日、
      12月4日、12日販賣第二級毒品予鄭淇瑾。且鄭淇瑾關於
      各該次毒品交易之證述內容，或有前後所述不一，或有與
      門號基地台位置不符等瑕疵可指。復無其他證據足以證明
      被告於公訴意旨所指各該時、地，確有與鄭淇瑾見面及交
      易安非他命之事實，當無從僅以被告、鄭淇瑾所述前開內
      容及對話紀錄，逕認被告即有公訴意旨所指各次犯行。
（五）綜上所述，檢察官所舉各項證據方法，猶有合理之懷疑存
      在，不足使本院確信被告確有公訴意旨所指販賣第二級毒
      品犯行，應認此部分不能證明被告犯罪。
五、原判決對檢察官所舉各項證據，已逐一剖析，參互審酌，並
    敘明其取捨證據及得心證之理由，核與卷內事證及經驗、論
    理法則無違。檢察官執前詞提起上訴，指摘原判決不當，請
    求本院撤銷改判被告有罪，為無理由，應予駁回。
據上論斷，應依刑事訴訟法第368條，判決如主文。　　　　　
本案經檢察官陳美華提起公訴，檢察官謝咏儒提起上訴，檢察官
林綉惠到庭執行職務。　　　　　
中　　華　　民　　國　　111 　年　　11　　月　　29　　日
                  刑事第十三庭  審判長法　官  吳冠霆
                                      法　官  陳勇松
                                      法　官  邰婉玲
以上正本證明與原本無異。
檢察官如不服本判決，應於收受送達後20日內向本院提出上訴書
狀，惟須受刑事妥速審判法第9條限制。其未敘述上訴之理由者
，並得於提起上訴後20日內向本院補提理由書(均須按他造當事
人之人數附繕本)「切勿逕送上級法院」。
刑事妥速審判法第9條：
除前條情形外，第二審法院維持第一審所為無罪判決，提起上訴
之理由，以下列事項為限：
一、判決所適用之法令牴觸憲法。
二、判決違背司法院解釋。
三、判決違背判例。
刑事訴訟法第 377 條至第 379 條、第 393 條第 1 款之規定，
於前項案件之審理，不適用之。
                                      書記官  傅國軒
中　　華　　民　　國　　111 　年　　11　　月　　30　　日